【裁判字號】    95,上易,65
【裁判日期】    950308
【裁判案由】    竊盜
【裁判全文】
臺灣高等法院高雄分院刑事判決          95年度上易字第65號
上  訴  人  臺灣高雄地方法院檢察署檢察官
被      告  甲○○
                    （另案於臺灣高雄第二監獄執行）
            乙○○
                    （另案於臺灣高雄第二監獄執行）
上列上訴人因被告竊盜案件，不服臺灣高雄地方法院94年度易字
第1372號中華民國94年11月25日第一審判決（起訴案號：臺灣高
雄地方法院檢察署94年度偵字第12119 號，併案案號：94年度偵
字第4707號、第20843 號），提起上訴，本院判決如下：
    主  文
原判決關於甲○○、乙○○部分均撤銷。
乙○○連續結夥三人以上攜帶兇器竊盜，處有期徒刑壹年。扣案
之鐵鏟壹支，沒收。
甲○○連續結夥三人以上攜帶兇器竊盜，累犯，處有期徒刑壹年
陸月。扣案鐵鏟壹支，沒收。
    事  實
一、甲○○前於民國90年間因施用第一級毒品案件，經臺灣苗栗
    地方法院以90年訴字第258 號判處有期徒刑10月，於92年9
    月13日執行完畢。甲○○、乙○○2 人均基於竊盜之概括犯
    意，連續於：
  (一)94年5 月25日下午2 時15分許，甲○○、乙○○及方春全共
    同基於意圖為自己不法所有之犯意聯絡，由方春全駕駛其父
    方明章所有車牌號碼P5-4608 號自用小貨車（檢察官聲請簡
    易判決處刑書及原審判決書均誤載為PF-4608 號），搭載甲
    ○○、乙○○2 人，前往高雄縣內門鄉溝坪村水泉農場聖家
    山登山步道，輪流持乙○○所有足以對人之生命、身體構成
    威脅之鐵製土鏟，挖取該處內門鄉公所所有之鐵欄杆16支（
    價值新台幣【以下同】2 萬元）而竊取之，並將竊得之16支
    鐵欄杆放置於上開小貨車上，於得手後將離去之際，為警當
    場查獲，並扣得乙○○所有，用以竊取鐵欄杆之鐵製土鏟1
    支。
  (二)94年7 月14日上午11時30分許，甲○○與乙○○復承前開竊
    盜之概括犯意，並與穆政衫（由檢察官另案偵辦中）3 人共
    同基於意圖為自己不法所有之犯意聯絡，由穆政杉騎乘車牌
    號碼OUH-208 號重型機車搭載甲○○，乙○○則獨自騎乘
    WJA-735 號輕型機車，至屏東縣里港鄉中和村堤防旁之香蕉
    園，由乙○○持甲○○之父所有客觀上對人之生命、身體構
    成威脅，足供兇器使用之剪刀，剪下里嶺高分56左分37左分
    9 之電線桿之電纜線3 條（PVC 風雨線22MM，長約150 公尺
    ，價值3 千元），並由甲○○及穆政杉2 人負責在地面拖曳
    電線，得手後3 人欲將該批電纜線拖至機車停放處之際，為
    警發覺有異欲上前盤查時，渠3 人乃四散逃逸，而將上開2
    部機車及其穿著之拖鞋共3 雙留在現場，嗣經警依上開機車
    車牌號碼循線查獲。
  (三)94年8 月11日上午9 時許，甲○○復承同上竊盜犯意，與姓
    名年籍不詳綽號「黑人」之成年男子，共同基於意圖為自己
    不法所有之犯意聯絡，至高雄縣內門鄉永吉村新生23號潘宗
    庭所開設的新成萬商店之後門，由「黑人」徒手將該店鐵門
    下方扳彎毀壞該鐵門防盜功能後，再伸手將門鎖打開後進入
    屋內，復徒手扳開屋內上鎖之木桌抽屜，將置放在抽屜內之
    現金6 千元竊取得手，並朋分花用，嗣經警循線查獲。
二、案經高雄縣政府警察局旗山分局、屏東縣政府警察局里港分
    局報請臺灣高雄及屏東地方法院檢察署檢察官偵查起訴暨併
    案審理。
    理  由
壹、程序部分：
一、被告甲○○、乙○○2 人於偵查中所為之陳述，被告甲○○
    、乙○○2 人均未爭執有何違反其等自由意識之情形，是此
    部分之證述，依刑事訴訟法第159 條之1 第2 項規定，有證
    據能力。
二、被告甲○○、乙○○、共犯方春全、穆政杉、被害人陳進富
    、許義永、潘宗庭於司法警察前所為之陳述，被告2 人於言
    詞辯論終結前均未聲明異議，依同法第159 條之5 第2 項規
    定，亦有證據能力。
貳、實體部分：
一、上開事實業據被告甲○○、乙○○2 人於警詢、偵查及原審
    、本院調查審理時供承不諱（見高縣旗警刑移字第
    0940000424號卷【以下簡稱警(三)卷】第2 、3 、8 、9 頁、
    里港分局警卷【以下簡稱警(四)卷】第4 、5 頁、94年偵字第
    12119 號卷【以下簡稱檢(三)卷】第27、28頁、94年偵字第
    20483 號卷【以下簡稱檢(四)卷】第7 、27頁、原審卷第82、
    84、100 ～104 頁、本院卷第70、83頁），核與共犯方春全
    於警詢及原審、共犯穆政杉於警詢時所為之陳述相符（見警
    (三)卷第5 、6 頁、警(四)卷第8 頁、原審卷第100 、101 頁）
    ，並經被害人即內門鄉公所課長陳進富、台灣電力公司之里
    港服務所主任許義永及潘宗庭（即新成萬商店負責人）於警
    詢時證述綦詳（見警(三)卷第10、11頁、警(四)卷第12頁、檢(四)
    卷第4 、5 頁），復有陳進富、許義永立具之贓物認領保管
    收據2 紙、照片、刑案現場測繪圖及扣案之鐵製土鏟1 支、
    拖鞋3 雙在卷可資佐證（見警(三)卷第17、27～32頁、警(四)卷
    第20、21～29頁、檢(四)卷第12～19頁），足認被告2 人之自
    白與事實相符。綜上所述，本案罪證明確，被告2 人之犯行
    均堪以認定。
二、按竊盜或損壞電桿、電線、變壓器或其他供電設備者，依刑
    法之規定從重處斷，電業法第105 條定有明文，電纜亦為該
    條所定之電線無訛。又所謂兇器，其種類並無限制，凡客觀
    上足對人之生命、身體、安全構成威脅，具危險性之物品均
    屬之，且祇須行竊時攜帶之為已足，不以初有行兇之意圖為
    要件；查被告事實一、(一)竊盜時所持之鐵製土鏟1 支，為鐵
    製材質，質地堅硬，長約165 公分，鐵鏟前方為尖銳形狀，
    此業經原審當庭勘驗無誤（見原審卷第101 頁），又事實一
    、(二)竊盜時所持之剪刀1 把雖未扣案，惟剪刀之前端尖銳，
    為眾所周知之事實，是被告若持扣案之土鏟、剪刀以行兇，
    客觀上足以對人之生命、身體、安全構成危險性，自屬兇器
    無訛。是核被告事實一、(一)(二)所為，係犯刑法第321 條第1
    項第3 、4 款之結夥三人以上攜帶兇器竊盜罪；事實一、(三)
    部分，係犯同法第321 條第1 項第2 款之毀損門竊盜罪。事
    實一、(一)部分，公訴人僅論被告2 人共同犯刑法第320 條第
    1 項之普通竊盜罪，容有未合，起訴法條應予變更。併案意
    旨書論以被告係犯刑法第322 條之常業竊盜罪，亦有未合。
    被告方春全、甲○○、乙○○就事實一、(一)部分、被告甲○
    ○、乙○○、穆政衫就事實一、(二)部分，及被告甲○○、綽
    號黑人之成年男子就事實一、(三)部分所示犯行，均有犯意聯
    絡及行為分擔，為共同正犯。被告乙○○就事實一、(一)(二)所
    示犯行，及被告甲○○就事實一、(一)(二)(三)所示犯行，均時間
    緊接，並觸犯基本構成要件相同之罪名，顯各係出於概括犯
    意為之，均為連續犯，應依刑法第56條之規定，各論以情節
    較重之事實一、(二)結夥三人以上攜帶兇器竊盜罪處斷，並均
    加重其刑。事實一、(二)(三)部分，雖未經起訴，惟此部分與前
    揭經起訴並由本院論罪科刑之事實一、(一)部分有連續犯之裁
    判上一罪關係，已如前述，此部分犯行即應為起訴效力所及
    ，本院自應併予審理，附此敘明。又被告甲○○前因施用第
    一級毒品案件，經臺灣苗栗地方法院以90年訴字第258 號判
    處有期徒刑10月，於92年9 月13日執行完畢後，5 年以內再
    犯本件有期徒刑以上之罪，為累犯，應依同法第47條規定遞
    加重其刑。
三、原審據以論處被告竊盜罪刑，固非無見；惟查：(一)被告於事
    實一、(二)所竊取之電纜線，為電業法第105 條所規範之電線
    ，自應依該條規定從重論處，原審漏未適用上開電業法之規
    定，自有未合。(二)原審就事實一、(一)部分於理由欄內業已說
    明應變更檢察官起訴法條，然於據上論結欄內漏引刑事訴訟
    法第300 條之規定，亦有未洽。(三)被告甲○○部分，原審於
    事實及理由欄內均敘明被告甲○○已符合累犯應加重其刑之
    規定，惟於據上論斷欄內亦漏引刑法第47條規定，尚有未合
    。(四)事實一、(三)被告甲○○所毀損者為鐵門，即刑法第321
    條第1 項第2 款所指之「門」，並非該條款所謂之防偷盜之
    「安全設備」，是原審認被告甲○○此部分所為係毀越安全
    設備竊盜罪，自有未當。(五)結夥三人以上竊盜罪，屬學理上
    所謂「任意共犯」之一種，係三人以上朝一相同之目標共同
    參與竊盜之實施，雖不失其為共同正犯之本質，而應於據上
    論斷欄引用刑法第28條共同正犯之規定，然於主文欄內，則
    無庸再贅載「共同」，原審未察，就被告甲○○部分，既認
    其連續數竊盜行為，應從重論以情節較重之結夥三人以上攜
    帶兇器竊盜罪，復於被告甲○○主文項下諭知「共同」二字
    ，自有未當。檢察官以被告2 人尚有其他竊盜犯行原審漏未
    審理為由，提起上訴，固無理由（理由詳如後述），惟檢察
    官執原審未依電業法第105 條規定從重處斷部分，為有理由
    ，且原判決尚有其他可議之處，自應由本院將原判決關於被
    告甲○○、乙○○部分均撤銷改判。爰審酌被告2 人均正值
    青年，竟不思以合法途徑獲取財物，被告乙○○連續行竊2
    次、甲○○連續行竊3 次，嚴重危害被害人之財產權，均不
    宜寬貸，惟念渠等犯後均坦承犯行，態度尚可等一切情狀，
    各量處如主文第2 、3 項所示之刑。又扣案之鐵製土鏟1 支
    ，為被告乙○○所有（見警(三)卷第2 、5 、8 頁、檢(三)卷第
    27、28頁、原審卷第101 頁、本院卷第96頁），並供被告2
    人與方春全用以行竊之物，基於共同正犯因在犯意聯絡範圍
    內，相互利用他方之行為，以遂行其犯意之實現，應對全部
    行為共同負責之責任共同原則，有關從刑之沒收部分，雖為
    他共同正犯所有之物，亦應於其本身所處之主刑之後，併為
    沒收之諭知，爰依刑法第38條第1 項第2 款沒收之。另扣案
    之剪刀1 支，雖係供被告甲○○及乙○○竊取前開電纜線之
    用，惟據被告甲○○供承該剪刀係其父李文騫所有（見原審
    卷第123 頁），且該剪刀亦非違禁物，爰不予宣告沒收。至
    扣案之膠鞋3 雙，固為被告甲○○、乙○○及另案被告穆政
    杉所有，惟該等膠鞋係供渠等平日穿著之情，此業據被告甲
    ○○、乙○○供述甚詳（見原審卷第103 頁），該膠鞋既非
    供被告甲○○、乙○○犯竊盜罪所用之物，又非違禁物，自
    不為沒收之宣告。
四、至檢察官另移送被告涉犯常業竊盜部分（即94年偵字第2854
    8 號）  ，因此部分係由檢察官偵辦之案外人劉旗坪主導之
    竊盜集團分別與被告甲○○及另由檢察官偵辦之李文郎、廖
    新進、邱運成、黎政揚、陳貞明等人，共同基於竊盜之犯意
    聯絡，或2 人、或3 人、或4 人，於併案意旨書之附表1 至
    70所示之時、地、竊取臺灣電力股份有限公司所有之電纜線
    （行竊手段、參與行竊之人及竊得之財物，均如同附表所示
    ，見本院卷第5 頁反面至第14頁），所竊得之財物均變賣或
    直接花用，並賴以維生，以之為常業。此與本案之連續竊盜
    之事實、犯罪手法及犯罪人數均不相同；又本案事實一(一)、
    (二)、(三)之犯罪時間均在94年5 月至8 月間，與檢察官移送併
    案之犯罪時間係在93年1 月至同年5 月間，二者相距1 年以
    上，且該竊盜集團之行為人，除被告甲○○外，其餘與本案
    均不相同，況被告甲○○於原審供稱：併辦部分，都是劉旗
    坪主導帶著伊或其他人一起去做的，伊從附表編號70之後並
    沒有再偷，有在從事土水工作等語（見原審卷第82頁、第
    103 頁），於本院復供稱：附表編號70那件竊盜案之後，近
    1 年的時間，伊都沒有與劉旗坪聯絡，也有在工作，犯本案
    時也沒有想到要去找劉旗坪他們一起作案，且伊與劉旗坪他
    們偷完後，就不想再偷，所以去工作，後來又因為沒有工作
    ，別人邀伊才想要再去偷等語（見本院卷第98、99頁），綜
    合上開所述，尚無證據顯示上開併案部分與本案有裁判上一
    罪關係，該部分之犯行自非起訴效力所及，應退由原檢察官
    另行起訴，併予指明。
五、同案被告方春全部分，業經原審判決確定，自不另論列，附
    此敘明。
據上論斷，應依刑事訴訟法第369 條第1 項前段、第364 條、第
299 條第1 項前段、第300 條，電業法第105 條、刑法第28條、
第56條、第321 第1 項第3 款、第4 款、第47條、第38條第1 項
第2 款，判決如主文。
本案經檢察官林應華到庭執行職務。
中    華    民    國    95    年    3     月    8     日
                  刑事第八庭    審判長法  官  李炫德
                                      法  官  蔡國卿
                                      法  官  李淑惠
以上正本證明與原本無異。
檢察官如不服本判決應於收受本判決後10日內向本院提出上訴書
狀，其未敘述上訴理由者，並得於提起上訴後10日內向本院補提
理由書狀（均須按他造當事人之人數附繕本）「切勿逕送上級法
院」。
被告不得上訴。
中    華    民    國    95    年    3     月    8     日
                                      書記官  盧雅婷
附錄本件判決論罪科刑法條：
中華民國刑法第321條
犯竊盜罪而有左列情形之一者，處六月以上、五年以下有期徒刑
：
一  於夜間侵入住宅或有人居住之建築物、船艦或隱匿其內而犯
    之者。
二  毀越門扇、牆垣或其他安全設備而犯之者。
三  攜帶兇器而犯之者。
四  結夥三人以上而犯之者。
五  乘火災、水災或其他災害之際而犯之者。
六  在車站或埠頭而犯之者。
前項之未遂犯罰之。


司法院資訊處製作；財團法人民間司法改革基金會備份。
